臺灣臺中地方法院刑事判決　　　　　　　　　　　　九十三年度易字第一五九九號
　　公　訴　人　臺灣臺中地方法院檢察署檢察官
　　被　　　告　丙○○
右列被告因詐欺案件，經檢察官提起公訴（九十三年度偵字第一０三四六號），本院
判決如左：
    主  文
丙○○幫助意圖為自己不法之所有，以詐術使人將本人之物交付，累犯，處有期徒刑
肆月，如易科罰金，以佰元折算壹日。
    事  實
一、丙○○前於民國八十五年間曾因業務侵占等案件，經本院於八十九年十月三日以
    八十九年度訴緝字第四七八號判決判處有期徒刑一年，經臺灣高等法院臺中分院
    於八十九年十二月二十六日以八十九年度上訴字第二０九五號判決駁回上訴而確
    定，甫於九十一年五月二十八日縮短刑期執行完畢。又因將金融機構之存摺、提
    款卡、印鑑章交付詐欺集團作為向不特定人詐財之用，而犯幫助詐欺罪，經本院
    於九十一年五月一日以九十一年度訴字第八０一號判決判處有期徒刑一年六月，
    經臺灣高等法院臺中分院於九十一年七月十日以九十一年度上訴字第八九三號判
    決上訴駁回，於九十一年八月五日確定（於九十三年二月二十六日入監執行）。
    詎仍不知悔改，其可預見金融機構帳戶係個人理財之重要工具，且關係個人財產
    、信用之表徵，如交予他人使用，或經不詳年籍姓名之人無故蒐集他人之存摺、
    金融卡等帳戶資料，有供作財產犯罪用途之可能，對於提供帳戶雖無引發他人萌
    生犯罪之確信，但仍不顧他人所可能遭害之危險，因缺錢花用，竟基於縱若有人
    持其存簿、提款卡、印鑑章後，自行或轉交他人用以實施犯罪，供作被害人匯款
    之用，仍不違背其本意之幫助使用其帳戶者向他人詐欺取財之不確定故意，於九
    十二年五月二十日，在臺中市○○區○○路與西屯路二段附近，將其於九十一年
    八月六日申請之遠東國際商業銀行文心分行帳號00000000000000
    號帳戶存摺、提款卡及印鑑章，交付予某地下錢莊之真實姓名年籍不詳之林姓成
    年男子使用，並告知密碼，容許他人藉其帳戶之存摺及提款卡以遂行財產犯罪，
    而向地下錢莊借款新臺幣（下同）三萬元。嗣該男子取得丙○○所有上開銀行帳
    戶資料後，即與其所屬之詐欺集團成員，基於共同意圖為自己不法所有之犯意聯
    絡，於九十三年二月十三日十六時十五分許，由一名自稱為乙○○弟媳之人以電
    話告知乙○○其匯款匯錯，要乙○○幫忙將錢取回，並提供聯絡電話，乙○○即
    以其提供之電話與一名自稱「華南銀行行員吳先生」之男子聯絡，該男子要求乙
    ○○以操作提款機方式辦理退款事宜，致乙○○陷於錯誤，依該人指示操作提款
    機，陸續以轉帳方式轉出九千五百九十二元、二萬一千二百十一元匯入丙○○所
    提供之上開帳戶內，至此乙○○始察覺有異發現受騙，而受有匯款金額損害。
二、案經臺中市警察局第五分局報告臺灣臺中地方法院檢察署檢察官偵查起訴。
    理  由
一、訊據被告丙○○固坦承於右揭時、地，其所有之前開帳戶之存摺、金融卡及印鑑
    章為不詳真實姓名年籍之林姓成年男子所取得，而向地下錢莊借得三萬元之事實
    ，惟矢口否認有何幫助詐欺取財之犯行，辯稱是地下錢莊的人在其位於臺中市○
    ○區○○路三八一號八０一室租屋處，強行將上開帳戶之存摺、提款卡、印鑑章
    取走云云，然查：
（一）被告提供他人使用之前開帳戶，被利用作為詐欺取財之入帳帳戶，並致被害人
      乙○○被詐騙而轉帳匯款上開金額至被告前開帳戶等情，業據被害人乙○○於
      警詢中指訴綦詳（見偵字卷第十一頁警詢筆錄），並有被害人所匯款項之自動
      提款機交易明細表二張及遠東國際商業銀行文心分行九十三年三月九日（九三
      ）遠銀心字第二九號函覆之被告前開帳戶之開戶資料一份等件附卷可稽，足見
      被告上開帳戶為不詳真實姓名年籍之林姓成年男子取得後，確係供該男子及其
      所屬集團成員向他人詐騙使用。
（二）按刑法上之故意，可分為直接故意與不確定故意（間接故意），所謂「不確定
      故意」，係指行為人對於構成犯罪之事實，預見其發生而其發生並不違背其本
      意者，刑法第十三條第二項定有明文。茲查：
１、衡諸常情，金融帳戶存摺、提款卡及密碼，在身分上、交易上係甚為重要之證件
    資料，具有高度屬人性，而現行申請金融機構帳戶極為便利、容易，故除非充作
    犯罪使用，一般正常使用之存款帳戶，並無向他人購買或以其他方法收受使用之
    必要。而現今新聞媒體，對於不肖犯罪集團，經常利用收購之存款帳戶，作為詐
    欺他人財物工具之事例，亦多所報導，故茍非意圖以他人帳戶從事不法用途，並
    藉以逃避查緝，自無向他人收受金融帳戶存摺連同提款卡、密碼使用之理。是依
    一般人通常之知識、經驗，均應知不詳姓名年籍之人要求提供帳戶密碼及提款卡
    ，係欲借該帳戶取得不法犯罪所得，並欲以之隱匿帳戶內資金之實際取得人身分
    ，況存摺本身並無交易之價值，無質押之利益，被告係智慮成熟之成年人，其亦
    供承知悉社會上常有利用他人帳戶從事不法行為掩飾犯行等情事（見本院九十三
    年八月四日準備程序筆錄第四頁），對此應可預見。
２、被告供稱其向地下錢莊借得三萬元，其所提供予地下錢莊之帳戶僅餘六千七百元
    ，所借金額尚未清償等語（見本院九十三年八月十六日審判筆錄第五、六頁），
    被告所借款項與其所謂供擔保之存摺等資料顯無相當對價關係，又被告於警偵詢
    中供承有告知提款密碼等語（見偵查卷第九頁背面警詢筆錄、第三十頁偵訊筆錄
    ），若僅供擔保何需併告知提款密碼？是被告所有之金融帳戶存摺、提款卡及密
    碼，為地下錢莊之人取得，顯然不足為借款質押之用。被告於警詢時供承其於九
    十二年五月間交付上開帳戶之存摺等資料予林姓男子等語（見偵查卷第九頁正面
    警詢筆錄），於偵訊時則改稱於九十二年十月間，地下錢莊之人至其在臺中市○
    ○區○○路三八一號八０一室租屋處，強行將將上開帳戶之存摺、提款卡、印鑑
    章取走云云，於本院審理中則改稱於九十二年五月間，林姓男子至其家中強行取
    走存摺等物云云，其所辯稱之時間已有所出入，參以被告復供稱借款時其有簽發
    二十萬元之本票予地下錢莊等語（見本院九十三年八月十六日審判筆錄第五頁）
    ，被告既簽發二十萬元之本票予地下錢莊人員供擔保，地下錢莊何需強取顯無相
    當對價關係之被告上開帳戶存摺等資料？又被告既辯稱上開存摺等資料遭他人強
    行取走，何以未立即報警或要求索回？顯與常情有違。徵諸常人對自己之金融帳
    戶資料，如存摺、印章、提款卡，均無不妥善保管，以免被冒領或不當使用而無
    端殃及自身，更何況被告甫因類同本案犯罪型態之幫助詐欺案件，經本院於九十
    一年五月一日以九十一年度訴字第八０一號判決判處有期徒刑一年六月，經臺灣
    高等法院臺中分院於九十一年七月十日以九十一年度上訴字第八九三號判決上訴
    駁回，於九十一年八月五日確定，有被告之臺灣臺中地方法院檢察署刑案資料查
    註紀錄表及臺灣高等法院被告全國前案紀錄表各一份附卷足憑，對其存摺、提款
    卡、印鑑章遭不詳之人取走後，可能被用於不法用途，依其前案偵審教訓，當可
    預見，竟未立即前往銀行辦理掛失，亦與常情不符。綜上，應認被告係同意交付
    上開帳戶之存摺等資料予林姓男子，被告辯稱遭人強行取走云云，不足採信。
３、邇來利用「退稅、退款」等名義詐欺取財之犯罪類型層出不窮，該等犯罪多數均
    係利用他人帳戶作為詐欺所得財物之出入帳戶，並經媒體廣為披載，被告縱使並
    不確知所交付之存摺、提款卡及印鑑章，係遭他人用以對被害人乙○○行詐欺取
    財，亦無法確知取得前開帳戶之人係以何種方式於何時地為詐欺取財之具體內容
    ，惟對於其所交付之上揭存摺等物，將遭人作為詐欺取財犯行所得財物匯入及提
    領之工具使用，應有概括之認識，且可預見其發生，竟仍同意交付，顯對帳戶供
    他人取得不法犯罪所得之用，亦不違背其本意，足認被告有基於幫助他人犯詐欺
    取財罪之不確定故意。
（三）復按刑法上之幫助犯，係指以幫助之意思，對於正犯資以助力，而未參與實施
      犯罪之行為者而言，本件被告所參與者，係詐欺取財構成要件以外之行為，故
      應以詐欺取財之幫助犯論之。因此被告空言否認幫助詐欺之犯行，顯係事後卸
      責之詞，不足採信，本件事證明確，被告犯行應堪認定。
二、查向被告取得上開存摺等資料之不詳真實姓名年籍之林姓成年男子及自稱被害人
    乙○○弟媳、「華南銀行行員吳先生」等人，以上開方式向被害人乙○○詐欺取
    財，係犯刑法第三百三十九條第一項之詐欺取財罪。該向被告取得上開帳戶資料
    之林姓男子、自稱被害人乙○○弟媳、「華南銀行行員吳先生」等人間，就詐欺
    取財犯行，具有犯意聯絡及行為分擔，為共同正犯。按刑法上之故意，以行為人
    對於構成犯罪之事實，包括犯罪客體、行為、結果等均有具體確定認識，並有意
    使其發生者為確定故意，而行為人對於構成犯罪之事實，雖無具體確定認識，然
    已預見其發生，而其發生不違背其本意者，則為不確定故意。又行為人基於幫助
    他人犯罪之意思，為促成他人犯罪而為犯罪構成要件以外之行為，為幫助犯。本
    件被告交付其所有前開銀行帳戶之存摺、提款卡及印鑑章予林姓男子供作為詐欺
    取財匯款使用，既不違背被告當初交付帳戶之本意，已如前述，足認被告係以幫
    助他人犯詐欺取財罪之犯意，並參與詐欺取財罪構成要件以外之行為，應以詐欺
    取財罪之幫助犯論之。姑且不論正犯之林姓男子、自稱被害人乙○○弟媳、「華
    南銀行行員吳先生」等人事後所為是否係犯連續或常業詐欺之犯行，然因幫助犯
    需對正犯之犯罪事實，具有共同之認識而加以助力方能成立；況從犯對正犯行為
    所認識之內容，如正犯所發生之事實不一致時，應僅就其認識之範圍負責，本件
    被告既僅認識正犯林姓男子等人犯普通詐欺取財之犯行，則縱林姓男子等人事後
    係以概括或常業之犯意為之，尚難據此即認定被告於交付帳戶之時亦有連續或常
    業詐欺幫助犯意。是核被告所為，係犯刑法第三十條第一項、第三百三十九條第
    一項之幫助詐欺取財罪，並依同法第三十條第二項之規定減輕其刑。又查被告前
    於八十五年間曾因業務侵占等案件，經本院於八十九年十月三日以八十九年度訴
    緝字第四七八號判決判處有期徒刑一年，經臺灣高等法院臺中分院於八十九年十
    二月二十六日以八十九年度上訴字第二０九五號判決駁回上訴而確定，甫於九十
    一年五月二十八日縮短刑期執行完畢，有被告之刑案資料查註紀錄表、臺灣高等
    法院被告全國前案紀錄表及判決各一份附卷可考，其受有期徒刑執行完畢後，於
    五年內再犯本件有期徒刑以上之罪，為累犯，應加重其刑，並依法先加後減之。
    爰審酌被告正值壯年，係有相當智識之人，竟因貪圖借款利益，不思以正當途徑
    為之，擅自提供金融機構帳戶供他人非法使用，非惟幫助詐騙者遂行詐財目的，
    同時使詐欺者得以隱匿其真實身分，減少遭查獲之風險，愈使其肆無忌憚，加深
    犯罪之猖獗，無異助長犯罪，行為殊屬不當，惟念及其犯罪手段平和，提供其所
    有帳戶存摺資料一份，被害人損害尚非甚鉅，然被告甫因類同本案犯罪型態之幫
    助詐欺案件，經本院於九十一年五月一日以九十一年度訴字第八０一號判決判處
    有期徒刑一年六月，經臺灣高等法院臺中分院於九十一年七月十日以九十一年度
    上訴字第八九三號判決上訴駁回，於九十一年八月五日確定，已如前述，猶犯本
    案，於本院審理中仍飾詞否認犯行，態度不佳等一切情狀，量處如主文所示之刑
    ，並諭知易科罰金之折算標準。蒞庭公訴檢察官具體求處有期徒刑一年，尚嫌過
    重，附此敘明。
據上論斷，應依刑事訴訟法第二百九十九條第一項前段，刑法第三十條第一項、第三
百三十九條第一項、第四十七條、第三十條第二項、第四十一條第一項前段，罰金罰
鍰提高標準條例第一條前段、第二條，判決如主文。
本案經檢察官甲○到庭執行職務
中      華      民      國    九十三    年      八      月     三十     日
                                  臺灣臺中地方法院刑事第八庭
                                      審判長法  官   朱  光  國
                                            法  官   鍾  堯  航
                                            法  官   吳  崇  道
右正本證明與原本無異。
如不服本判決，應於判決送達後十日內向本院提出上訴狀，上訴於臺灣高等法院臺中
分院( 須附繕本 )。
                                            書記官
中      華      民      國    九十三    年      八      月     三十     日
附錄本案論罪科刑法條：
刑法第三百三十九條第一項
意圖為自己或第三人不法之所有，以詐術使人將本人或第三人之物交付者，處五年以
下有期徒刑、拘役或科或併科一千元以下罰金。
